臺灣高等法院臺南分院刑事判決　　　　　　 九十二年度上訴字第一四二二號　 Ｃ
　　　上　訴　人　臺灣台南地方法院檢察署檢察官
　　　被　　　告　甲　○　○
　　　選任辯護人　蕭　麗　琍　律師
右上訴人因被告違反毒品危害防制條例案件，不服臺灣台南地方法院九十二年度訴字
第六九○號中華民國九十二年十一月五日第一審判決（起訴案號：臺灣台南地方法院
檢察署九十二年度偵字第五０二六號），提起上訴，本院判決如左：
      主      文
上訴駁回。
      理      由
一、公訴意旨略以：被告甲○○基於概括犯意，自民國（下同）九十二年三月間起至
    同年四月九日止，連續數次在台南縣歸仁鄉○○路○段一三二號住處，以將含愷
    他命（ketamine）成份之液態麻醉劑（俗稱大象水）烘乾成粉狀後，以一比三之
    比例混和粉狀普拿疼（按係感冒用藥）製成第三級毒品愷他命。嗣於九十二年四
    月十日下午一時五十分許，在台南縣歸仁鄉○○○街一六二號前，經警在甲○○
    駕駛之牌照ＨＮ６─５１３號重型機車前置物籃內查獲愷他命原料麻醉劑一瓶、
    分裝空瓶九個、粉狀普拿疼重一五‧六公克、秤原料用之電子秤一個、分裝膠囊
    三包等物。因認甲○○犯有毒品危害防制條例第四條第三項之製造第三級毒品罪
    嫌云云。
二、按被告未經審判證明有罪確定前，推定其為無罪。犯罪事實應依證據認定之，無
    證據不得認定犯罪事實。不能證明被告犯罪者，應諭知無罪之判決，刑事訴訟法
    第一百五十四條、第三百零一條第一項前段分別定有明文。故犯罪事實之認定，
    應憑證據，如未能發現相當證據，或證據不足以證明，自不能以推測或擬制之方
    法，以為裁判基礎；被告否認犯罪事實所持之辯解，縱屬不能成立，仍非有積極
    証據足以証明其犯罪行為，不得遽為有罪之認定；又被告之自白，不得作為有罪
    判決之唯一證據，仍應調查其他必要之證據，以察其是否與事實相符，刑事訴訟
    法第一百五十六條第二項亦有明文。所謂認定犯罪事實之證據，係指足以認定被
    告確有犯罪行為之積極證據而言，雖不以直接證據為限，間接證據亦包括在內，
    然而無論直接或間接證據，其為訴訟上之證明，須於通常一般人均不致有所懷疑
    ，而得確信其為真實之程度，始得據之為有罪之認定，若其關於被告是否犯罪之
    證明未能達此程度，而有合理性懷疑之存在，致使無從形成有罪之確信，根據「
    罪證有疑，利於被告」之證據法則，即不得遽為不利被告之認定，最高法院二十
    九年上字第三一０五號、五十三年台上字第二七五０號、七十六年度臺上字第四
    九八六號判例參照。
三、本件公訴人認被告涉有右揭犯行，係以被告之自白、扣案之液態麻醉劑一瓶、粉
    狀普拿疼一五點六公克、衛生署檢驗成績書等為主要論據。然訊據被告甲○○堅
    決否認涉製造毒品犯行，辯稱：「不承認犯罪事實，我只是在吸食，沒有製造，
    大象水我是要滴入可樂內自己施用的」、「我只是說要如何施用」等語。
四、經查，公訴意旨所述之被告於警訊與偵查中之自白，因九十二年四月十日晚上八
    時三十分許警訊時之自白筆錄，錄音帶內容無法辦識，視同未錄音，故該份筆錄
    ，業據原審以未依刑事訴訟法第一百條之一、第一百條之二規定錄音，裁定為無
    證據能力。自不得引為本件論罪之依據。另被告於偵查中雖於九十二年四月十一
    日中午訊問筆錄中，檢察官質之「是否自己有在製造毒品？」陳稱：「是賣我Ｋ
    他命的人教我的，製造後都是我自己施用並無販賣，是這一兩個月才開始製造」
    等語，而自白有製造云云。然經警查獲時並無任何製造完成之第三級毒品愷他命
    成品或半成品可資佐證，且其所謂製造方法又無任何實據以證明之，是被告於警
    訊與偵查中之單純自白，仍有瑕疵，即不得遽為不利被告之認定。
五、又公訴意旨以被告「將含愷他命（ketamine）成份之液態麻醉劑（俗稱大象水）
    烘乾成粉狀後，以一比三之比例混和粉狀普拿疼（按係感冒用藥）製成第三級毒
    品愷他命。」為所謂之「製造」云云。惟查，所謂將含愷他命（ketamine）成份
    之液態麻醉劑烘乾成粉狀混和合法之感冒藥普拿疼而能製成第三級毒品愷他命，
    本為被告片面自白，未經實證，且無任何學理依據，已如前述，且與合法上市藥
    品混合即能成為管制禁藥，亦有違常理。況按所謂製造應係指原無Ｋ他命（keta
    mine）成份之物品，經合成製造後始有Ｋ他命（ketamine）之成份；即從無到有
    之行為而言。但本件被告所持有之大象水液體一瓶毛重二０五點六六公克，經送
    行政院衛生署管制藥品管理局檢驗結果，檢出Ketamine成份，有該局管檢字00
    00000000號檢驗成績書一紙附卷足證。應認被告所買之該瓶俗稱「大象
    水」之透明液體，即為Ｋ他命，且其型態為液體之Ｋ他命，而非被告製造後該大
    象水才質變為Ｋ他命。至於被告將液態型式之Ｋ他命，烘乾後，再與普拿疼粉末
    比例混合成粉狀之Ｋ他命，只是將Ｋ他命與普拿疼混合然後施用而已，並非被告
    將原非Ｋ他命之物質合成變成Ｋ他命之製造行為。是以其自白所謂之「製造」，
    尚非從無到有之製造生產行為。且查扣之大象水與普拿疼粉末等，亦無法合成被
    告另被查獲之搖頭丸ＭＤＭＡ（另案偵辦中）等情，亦據行政院衛生署管制藥品
    管理局於九十二年九月二日以管檢字第０９２０００６７７４號函復至明，是被
    告上開辯解，洵屬有據，足以採信。
六、 綜上所述，尚無任何確切之事證，足以使人確信被告涉有公訴人所指之犯行，
     且無法認被告所持有者，本非為Ｋ他命而經其製成Ｋ他命之犯行，是本件依公
     訴人所提之證據與調查所得證據資料，尚不足證明被告確有製造Ｋ他命之行為
     ，此外，復查無其他積極證據足資證明被告有右述犯行，揆諸首開說明，被告
     犯罪尚屬不能證明，因此原審以不能證明被告犯罪而諭知無罪之判決，核無不
     合，檢察官上訴意旨，仍執前詞，就原審已詳細說明之事項，任意指摘為不當
     ，為無理由，應予駁回。
據上論結，應依刑事訴訟法第三百六十八條，判決如主文。
本案經檢察官邱克斌到庭執行職務。
中    華    民    國      九十三      年      一      月      二十      日
                                  臺灣高等法院臺南分院刑事第二庭
                                      審判長法官  葉    居    正
                                            法官  莊    俊    華
                                            法官  林    勝    木
右正本證明與原本無異。
檢察官如不服本判決，應於判決送達後十日內向本院提出上訴書。
                                      法院書記官  吳    秋    賢
中    華    民    國      九十三      年      一      月      二十      日
